【裁判字號】    99,交聲,1093
【裁判日期】    990630
【裁判案由】    違反道路交通管理處罰條例聲明異議
【裁判全文】
臺灣臺北地方法院交通事件裁定        99年度交聲字第1093號
原處分機關  交通部公路總局臺北區監理所
異  議  人
即受處分人  甲○○
上列異議人即受處分人因違反道路交通管理處罰條例案件，對於
交通部公路總局臺北區監理所中華民國99年6月17日北監自裁字
第裁40-C00000000號裁決（原舉發案號：北縣警交大字第C00000
000號）處分聲明異議，本院裁定如下：
    主  文
原處分撤銷。
甲○○不罰。
    理  由
一、按法院受理交通事件，準用刑事訴訟法之規定，道路交通管
    理處罰條例第89條前段定有明文。復按犯罪事實應依證據認
    定之，無證據不得認定犯罪事實，刑事訴訟法第154條第2項
    亦已明訂。又認定不利於被告之事實，須依積極證據，苟積
    極證據不足為不利於被告事實之認定時，即應為有利於被告
    之認定，更不必有何有利之證據；且刑事訴訟法上所謂認定
    犯罪事實之積極證據，係指適合於被告犯罪事實認定之積極
    證據而言，雖不以直接證據為限，間接證據亦包括在內，然
    而無論直接或間接證據，其為訴訟上之證明，須於通常一般
    之人均不致有所懷疑，而得確信其為真實之程度者，始得據
    為有罪之認定，倘其證明尚未達到此一程度，而有合理之懷
    疑存在時，自不能以推測或擬制之方法，以為有罪裁判之基
    礎，最高法院30年度上字第816號、29年度上字第3105號、
    40年度臺上字第86號、76年度臺上字第4986號判例可資參照
    。是法院於審理行為人違反道路交通管理處罰條例案件，當
    踐行完畢調查證據之程序後，為事實之認定時，如就原處分
    機關所認定之行為人違規之事實仍有合理之訴訟上懷疑，而
    無法確信行為人確有該當於道路交通管理處罰條例各該處罰
    條文之構成要件事實時，即應對受處分人為有利之認定。
二、原處分意旨略以：本件異議人即受處分人甲○○駕駛車牌號
    碼為0657-DL號之自用小客車（下稱系爭車輛），於99年4月
    9 日22時許，行經臺北縣三重市○○路、中興北街路口，因
    有裝設HID頭燈，變更車體電系設備之違規情事，為原舉發
    單位臺北縣政府警察局三重分局員警攔停，並製發北縣警交
    大字第C00000000號舉發違反道路交通管理事件通知單當場
    舉發。嗣異議人於通知單上所載應到案日期日前向原處分機
    關交通部公路總局臺北區監理所提出申訴，原處分機關認異
    議人上揭違規事實明確，乃於99年6月17日依道路交通管理
    處罰條例第18條第1項及違反道路交通管理事件統一裁罰基
    準表之規定，以異議人有「裝設HID頭燈，變更車體電系設
    施」之行為，裁處罰鍰新臺幣3,600元，車輛責令檢驗。異
    議人於同日收受裁定後，旋於同日提出本件聲明異議等語。
三、聲明異議意旨略以：系爭車輛所顯示之大燈色溫亮度並無異
    常，亦為一般鹵素燈泡所產生之亮度，並無HID之刺眼光束
    ，安定器有說明為霧燈所使用，並無開啟作用，當天亦無監
    理站人員陪同檢驗，警員專業度不足信服等語。
四、又按道路交通管理處罰條例第18條第1 項之規定，係以汽車
    車身、引擎、底盤、電系等重要設備變更或調換，或因交通
    事故遭受重大損壞修復後，不申請公路主管機關施行臨時檢
    驗而行駛者為處罰要件，惟查汽車違規取締重點，以車身、
    引擎、底盤、電系等為主，並以員警可直接判斷、認定者為
    考量，否則即應會同公路監理人員取締或由公路監理單位於
    車輛檢驗時依職權自行舉發；又汽車電系項目之氣體放電式
    頭燈等可變更設備有否變更，須經公路監理機關檢驗，取締
    時應會同公路監理機關取締，不得單獨取締，此有卷附內政
    部警政署95年6月28日警署交字第0950087262號函及內政部
    警政署執行取締汽車設備變更或損壞應注意事項各1份可稽
    。
五、經查，本件舉發機關係以本件執勤員警於上揭時、地執勤時
    ，發現異議人駕駛之系爭車輛車頭燈之亮度與顏色有異，令
    對向人車眩目，遂予攔查，發現該車行照上並未加註有「
    HID 頭燈變更檢驗合格」，而該車之頭燈確改裝為HID燈，
    遂依法舉發，並將車頭燈亮度、形狀及車輛引擎室內之安定
    器予以照相存證等情，此有原舉發單位99年4月28日北縣警
    重交申字第0990019278號函、99年5月18日北縣警重交申字
    第0990023727號函在卷可稽，足認原舉發單位執行本件取締
    任務時，未有公路監理機關人員在旁，僅由員警以目視判斷
    車燈亮度、形狀及系爭車輛引擎室內設備作為認定本件違規
    事實之依據，是以，本件原舉發機關既未具認定氣體放電式
    頭燈之專業審查權限，且未會同監理機關以聯合稽查方式並
    由該機關專業人員依其職責為專業認定，僅憑舉發員警個人
    感官認知即遽以舉發，而未能依標準程序確認後為之，其舉
    發程序本已存有重大瑕疵，且系爭車輛引擎室內裝設之安定
    器是否確實裝設啟動，與有無裝設HID頭燈是否有直接相關
    ，均未予認定，自無法僅憑車內裝有安定器即逕認系爭車輛
    確有裝設HID頭燈，是本件異議人有無前揭違規事實尚屬有
    疑，揆諸首揭法規意旨，自應為異議人有利之認定。
五、綜上所述，依原舉發單位所示之證據，既無法認定異議人有
    裁決書所載之違規行為，此外本院復查無其他積極證據足以
    證明異議人有此違規事實，自應作對異議人有利之認定，原
    處分機關不察，遽對異議人為前開裁決，即難認為允當，應
    認異議人之異議為有理由，自應由本院將原處分撤銷，改諭
    知異議人不罰，以資適法。
六、據上論斷，依道路交通案件處理辦法第20條前段，裁定如主
    文。
中    華    民    國    99    年    6     月    30    日
                臺灣臺北地方法院交通法庭
                              法  官  楊雅清
上正本證明與原本無異。
如不服本裁定，應於裁定送達後5日內向本院提出抗告狀。
                              書記官  吳俊龍
中    華    民    國    99    年    6     月    30    日

司法院資訊處製作；財團法人民間司法改革基金會備份。
